臺灣高雄地方法院刑事判決　　　　　　　100年度易字第995號
公　訴　人　臺灣高雄地方法院檢察署檢察官
被　　　告　高美玉
選任辯護人　曾永霖律師
上列被告因傷害案件，經檢察官提起公訴（100 年度復偵字第4
號），本院判決如下：
    主  文
高美玉犯傷害罪，處拘役參拾日，如易科罰金，以新臺幣壹仟元
折算壹日。
    事  實
一、高美玉與李全達為夫妻關係，二人之間具有家庭暴力防治法
    第3 條第1 款之家庭成員關係。高美玉於民國99年7 月9 日
    17時40分許，在高雄市○○區○○街73巷19號住處內，因細
    故與李全達發生爭執，李全達先以右手掌摑高美玉之左臉頰
    ，高美玉旋基於傷害之犯意，徒手與李全達互相扭打（李全
    達傷害高美玉部分，業經本院99年度易字第2262號判決有罪
    確定），致李全達受有左頸1 公分擦傷、左肩2 公分瘀傷、
    右手背1 公分擦傷等傷害。
二、案經李全達訴由高雄市政府警察局楠梓分局報告臺灣高雄地
    方法院檢察署檢察官偵查起訴。
    理  由
一、證據能力之認定
  (一)證人李全達於警詢時證述，無證據能力
    按被告以外之人於審判外之言詞或書面陳述，除法律有規定
    者外，不得作為證據，刑事訴訟法第159 條第1 項固有明文
    。惟按被告以外之人於檢察事務官、司法警察官或司法警察
    調查中所為之陳述，與審判中不符時，其先前之陳述具有較
    可信之特別情況，且為證明犯罪事實存否所必要者，得為證
    據，刑事訴訟法第159 條之2 亦有明文。經查，證人李全達
    於警詢時之陳述，與審判中所述並無明顯不符，核無刑事訴
    訟法第159 條之2 規定之例外情形，被告復爭執其於警詢時
    供述之證據能力，是證人李全達於警詢時之供述，應無證據
    能力。
  (二)證人李全達於偵訊時證述，有證據能力
    按被告以外之人於偵查中向檢察官所為之陳述，除顯有不可
    信之情況者外，得為證據，刑事訴訟法第159 條之1 第2 項
    定有明文。證人李全達於偵訊時供述，性質上雖屬傳聞證據
    ，惟本院審酌證人李全達業於本院以證人身分到庭具結作證
    ，並接受交互詰問，對被告詰問、對質之權利並未剝奪，且
    司法實務運作上，咸認偵查中檢察官向被告以外之人所取得
    之陳述，原則上均能遵守法律規定，不致違法取供，其可信
    性極高，因而明定除顯有不可信之情況者外，得為證據，而
    證人李全達於檢察官訊問時之證述，並無證據顯示係遭受強
    暴、脅迫、詐欺、利誘等外力干擾情形，或在影響其心理狀
    況致妨礙其自由陳述等顯不可信之情況下所為。是應認證人
    李全達於偵訊時具結之陳述，有證據能力。
  (三)本判決所引用認定被告犯有本件犯行之其餘傳聞證據，均有
    證據能力
    按被告以外之人於審判外之陳述，雖不符刑事訴訟法第159
    條之1 至第159 條之4 之規定，而經當事人於審判程序同意
    作為證據，法院審酌該言詞陳述或書面陳述作成時之情況，
    認為適當者，亦得為證據；當事人於法院調查證據時，知有
    第159 條第1 項不得為證據之情形，而未於言詞辯論終結前
    聲明異議者，視為有前項之同意，同法第159 條之5 亦有明
    文。本判決所引下列屬於審判外陳述之證據，當事人及辯護
    人除上開有爭執部分外，於本院言詞辯論終結前，就知有第
    159 條第1 項不得為證據之情形，或同意有證據能力（本院
    審易卷第19頁），或於本院調查證據時，未於言詞辯論終結
    前聲明異議（本院易字卷第32-34 頁），本院審酌該等證據
    作成情況均無不當之情形，是依上開規定，均有證據能力。
二、認定事實所憑證據
    訊據被告高美玉矢口否認有何傷害之犯行，辯稱：是被害人
    動手打我的臉時，我因為害怕，用手撥開他的手，我沒有打
    他云云。經查：
  (一)被告於99年7 月9 日17時40分許，在高雄市○○區○○街73
    巷19號住處內，因細故與其夫李全達發生爭執，嗣李全達於
    同日19時10分許就醫經診斷受有左頸1 公分擦傷、左肩2公
    分瘀傷、右手背1 公分擦傷等傷害；李全達於同日徒手毆打
    被告致被告受有左臉紅腫痛等傷害，業經本院判決違反保護
    令有罪確定等情，有國軍左營總醫院99年7 月9 日受理家庭
    暴力事件驗傷診斷書（偵一卷第10-11 頁）、臺灣高雄地方
    法院檢察署99年偵字第22996 號檢察官起訴書（偵二卷第
    7-10 頁 ）、本院99年易字第2262號刑事判決（偵二卷第
    14-15 頁）、臺灣高等法院高雄分院100 年上易字第148 號
    刑事判決（審易卷第11-12 頁）在卷可稽，並據證人即告訴
    人李全達於偵訊及本院審理時證述在卷（偵一卷第9-10、
    19-21 頁、偵二卷第17-18 、20頁、本院易字卷第23-30 頁
    ），復為被告所不爭執（本院審易卷第19頁），此部分事實
    應堪認定。
  (二)證人李全達於偵訊及本院審理時均一致證稱：99年7 月9 日
    當天我一進家門，被告就很大聲叫我站住，被告先質問我在
    外面說她壞話的事情，雙方話不投機，我有打被告一巴掌，
    然後被告就用右手連續打我的左頸部，她的手上戴有戒指，
    所以我頸部有被刮傷，後來員警將我們帶回加昌派出所製作
    筆錄，做完筆錄後，加昌派出所的員警就帶我去海軍總醫院
    驗傷等語（偵一卷第20頁、偵二卷第17頁、本院易字卷第24
    頁），參以被告於警詢時供稱：本件案發時我與李全達發生
    言語衝突後，李全達就用右手指我，我就用手將李全達右手
    擋開，李全達就以右手打我左臉頰一個耳光，後來我們就發
    生扭打，我只有打到李全達的嘴巴2 下而已，沒有使用兇器
    打李全達等語（偵一卷第5 頁），被告於偵訊時供稱：本件
    案發當時可能是因為李全達打我之後，我覺得被欺負，可能
    有回手；可能我們在扭打時，我有回手打到他等語（偵二卷
    第19頁），足認告訴人李全達於本件案發時確有先出手毆打
    被告左臉頰，而被告旋即徒手反擊並與告訴人發生扭打，致
    告訴人受有前揭傷害無訛。
  (三)被告於本院審理時辯稱：我是出於自我防衛云云（本院審易
    卷第19頁），惟按正當防衛必須對於現在不法之侵害始得為
    之，侵害業已過去，即無正當防衛可言。至彼此互毆，又必
    以一方初無傷人之行為，因排除對方不法之侵害而加以還擊
    ，始得以正當防衛論。故侵害已過去後之報復行為，與無從
    分別何方為不法侵害之互毆行為，均不得主張防衛權（最高
    法院30年上字第1040號判例意旨參照）。衡之一般社會經驗
    法則，互毆係屬多數動作構成單純一罪而互為攻擊之傷害行
    為，縱令一方先行出手，而還擊之一方在客觀上茍非單純對
    於現在不法之侵害為必要排除之反擊行為，因其本即有傷害
    之犯意存在，則對其互為攻擊之還手反擊行為，自無主張正
    當防衛權之餘地（最高法院84年度臺非字第208 號判決意旨
    參照）。本件告訴人李全達於案發時先行出手毆打被告雖如
    前述，然於被告出手反擊告訴人之際，告訴人對被告之侵害
    行為應已過去，則被告仍持續出手毆打告訴人並與之發生扭
    打，顯見被告應有傷害之犯意存在，是被告自不得主張正當
    防衛。
  (四)綜上，本件事證明確，被告前揭犯行應堪認定，應依法論科
    。
三、論罪科刑
    核被告高美玉所為係犯刑法第277 條第1 項之普通傷害罪。
    爰審酌被告因與其配偶即告訴人間發生家庭言語糾紛，徒手
    還擊告訴人致告訴人受有前揭傷害，及被告犯罪之動機、手
    段、告訴人受傷程度等一切情狀，量處如主文所示之刑，並
    諭知易科罰金之折算標準。
據上論斷，應依刑事訴訟法第299 條第1 項前段，刑法第277 條
第1 項、第41條第1 項前段，刑法施行法第1 條之1 ，判決如主
文。
本案經檢察官陳登燦到庭執行職務。
中    華    民    國   100    年    8     月    11    日
            刑事第十六庭  審判長法  官  曾逸誠
                                法  官  林柏壽
                                法  官  姚水文
以上正本證明與原本無異。
如不服本判決應於收受送達後10日內向本院提出上訴書狀，並應
敘述具體理由；如未敘述上訴理由者，應於上訴期間屆滿後20日
內向本院補提理由書（均須按他造當事人之人數附繕本）「切勿
逕送上級法院」。
中    華    民    國   100    年    8     月    11    日
                                書記官  蔡靜雯
刑法第277條第1項
傷害人之身體或健康者，處 3 年以下有期徒刑、拘役或 1 千元
以下罰金。